臺灣臺中地方法院交通事件裁定　　　　 96年度交聲字第813號
原處分機關　交通部公路總局臺中區監理所
異　議　人
即受處分人　甲○○
上列受處分人因違反道路交通管理處罰條例案件，對於交通部公
路總局臺中區監理所民國96年7月24所之處分（原處分：中監違
字第裁60-G6FA49679號），聲明異議，本院裁定如下：
    主  文
原處分撤銷，發回交通部公路總局臺中區監理所。
    理  由
一、原處分意旨略以：異議人即受處分人所有之車號0090-NF號
    自小客車於民國95年11月5日15時02分許，在臺中市○○○
    街28號對面之禁止臨時停車處所違規停車，經臺中市警察局
    第六分局以中市警交字第G6FA49679號舉發違反道路交通管
    理事件通知單逕行舉發，並依法將上開舉發通知單送達至異
    議人之住所即臺中市西屯區○○○街36之2號，詎竟遭退件
    ，原舉發機關爰依法公示送達，而因異議人已逾應到案期限
    仍未到案，乃依道路交通管理處罰條例第56條第1項第1款規
    定，裁處異議人罰鍰新臺幣1,200元。
二、異議意旨則以：伊住在臺中市○○○街36之2號，因該址無
    停車場，只能停在住家旁，但鄰居卻在巷內劃上紅線，伊並
    無異議，但罰單也要有收到才能繳錢，可是伊白天都在臺中
    市○○路○段112之3號上班，平常郵差都會把書信送達至此
    ，為何前揭舉發通知單卻未收到，就改成裁決書，伊一向是
    守法的，公民一收到罰單就會繳款，伊不服是沒有收到前揭
    舉發通知單即遭裁決處罰，請改裁最低罰鍰金額云云。
三、本院認：
 1、按汽車駕駛人停車時，在禁止臨時停車處所停車者，處新臺
    幣600元以上1,200元以下罰鍰，道路交通管理處罰條例第56
    條第1項第1款定有明文。
 2、次按行為人有本條例之情形者，應填製舉發違反道路交通管
    理事件通知單（以下簡稱舉發通知單），並於被通知人欄予
    以勾記，其通知聯依下列規定辦理：三、逕行舉發者，應按
    已查明之資料填註車牌號碼、車輛種類、車主姓名或地址，
    並於通知單上方空白處加註逕行舉發之文字後，由舉發機關
    送達被通知人。本條例所定罰鍰之處罰，行為人接獲舉發通
    知單後，於15日內得不經裁決，逕依第92條第3項之罰鍰基
    準規定，向指定處所繳納結案；不服舉發事實者，應於15日
    內，向處罰機關陳述意見；其不依通知所定期限前往指定處
    所聽候裁決，且未依規定期限繳納罰鍰結案或向處罰機關陳
    述意見者，處罰機關得逕行裁決之。違反道路交通事件統一
    裁罰標準及處理細則第11條第1項第3款、道路交通管理處罰
    條例第9條第1項分別定有明文。意即行為人違反道路交通管
    理事件，經警逕行舉發並填製舉發通知單後，應依行政程序
    法規定之送達程序送達於行為人，使行為人知悉內容，始完
    成舉發之程序；行為人於收受舉發通知單後15日內則可自行
    決定是否不經裁決，逕行繳納罰鍰結案或向處罰機關陳述意
    見，如行為人未依規定期限繳納罰鍰或陳述意見，處罰機關
    應於舉發通知單送達後2個月內，依違反道路交通事件統一
    裁罰標準及處理細則第44條第1項及違反道路交通管理事件
    統一裁罰標準表逕行裁決。上述之15日期間係道路交通管理
    處罰條例第9條第1項規定賦予行為人程序上保障。亦即受處
    分人收受舉發通知單後15日內，可依上開道路交通管理條例
    第9條第1項、第92條第3項所定之罰鍰基準，按違反道路交
    通事件統一裁罰標準表所列最低罰鍰金額自行繳納結案，免
    遭事後經處罰機關依行政罰法第18條第1項之規定，裁處較
    高數額罰鍰之不利處分。
 3、又送達，應於受送達人之住居所、事務所或營業所為之。於
    應送達處所不獲會晤應送達人時，得將文書付與有辨別事理
    能力之同居人、受雇人或應送達處所知接收郵件人員，應受
    送達人或其同居人、受雇人、接收郵件人員無正當理由拒絕
    收領文書時，得將文書留置於應送達處所，以為送達。送達
    ，不能依前二條規定為之者，得將文書寄存送達地之自治機
    關或警察機關，並作送達通知書兩份，一份黏貼於應受送達
    人住居所、事務所或其就業處所門首，另一份交由鄰居轉交
    或置於該送達處所信箱或適當位置，以為送達，前項情形，
    由郵政機關為送達者，得將文書寄存於送達地之郵政機關。
    對於當事人之送達，有應為送達處所不明者，而無人為公示
    送達之申請者，行政機關為避免行政程序遲延，認為有必要
    時，得依職權命為公示送達，公示送達自前條公告之日起，
    其刊登政府公報或新聞紙者，自最後刊登之日起，經20日發
    生效力。行政程序法第72條第1項、第73條、第74條第1、2
    項、第78條第1項第1款、第2項及第81條前段分別定有明文
    。意即以書面舉發通知需依行政程序法之規定送達於受通知
    人時，始完成舉發程序而發生效力。
 4、本件受處分之違規事實，雖據原處分機關提出臺中市警察局
    中市警交字第G6FA49679號舉發通知單及違規照片在卷為憑
    。惟關於上開舉發通知單之送達情形，以本件舉發通知單掛
    號信封及臺中市警察局第六分局96年1月8日中分六警交字09
    50391916號函載公示送達公告及暨公示送達清冊，可知本件
    舉發通知單經郵務機關以「異議人遷移不明」為由退回，而
    未依法送達於受處分人，原舉發單位遂逕以「公示送達」之
    方式為送達。惟經本院依職權調取本件舉發通知單之掛號函
    件後，發覺該函件信封上已經郵務機關人員加註有「CK2段
    112之2號（即指臺中市○○路○段112之2號）、無此人」之
    記載，顯見前揭舉發通知單之掛號函件，實際上係由郵務送
    達人員送達至臺中市○○路○段112之2號，而該遭改送之地
    址並非應受送達人即異議人之住址「臺中市○○路○段112-3
    號」，則依上開3所述，本件舉發通知單並未合法送達，其
    後所為之公示送達程序，自亦失其依據，難認已生送達之效
    力。是前揭舉發通知單既未依法送達予異議人，異議人自無
    可能於應到案期日前，依前揭（二）之規定自行繳納最低罰
    鍰結案，無疑剝奪異議人如前述之程序利益，難稱適法，原
    處分機關不察，誤以本件舉發通知單已依規定合法送達，而
    認異議人未依限到案，並據此對異議人逕行裁處1,200元之
    罰鍰金額，猶是侵害異議人如前述之程序利益，原處分難謂
    適法，應予撤銷，併為保障異議人於處分前之意見陳述權，
    爰將本案發回原處分機關聽取異議人之意見陳述（尤其係異
    議人所指私設紅線部分）後另為適法之裁處，並認本件異議
    為有理由。
據上論斷，應依道路交通案件處理辦法第20條前段，裁定如主文
。
中　　華　　民　　國　　96　　年　　8 　　月　　23　　日
　　　　　　　　　　　　交通法庭  法　官　林世民
以上正本證明與原本無異
如不服本裁定應於送達後5日內向本院提出抗告狀
      　　　　　　　　　          書記官　紀俊源
中　　華　　民　　國　　96　　年　　8 　　月　　23　　日
